臺北高等行政法院判決
　　　　　　　　　　　　　　　　　　 93年度訴字第03743號
　　　　　　　　　　　　　　　.
原　　　告　甲○○
　　　　　　乙○○
　　　　　　丙○○
上三人共同
訴訟代理人　戊○○
被　　　告　財政部臺北市國稅局
代　表　人　張盛和（局長）住同上
訴訟代理人　丁○○
上列當事人間因遺產稅事件，原告不服財政部中華民國93年9月
17日台財訴字第09300259630號訴願決定，提起行政訴訟。本院
判決如下：
    主  文
原告之訴駁回。
訴訟費用由原告負擔。
    事  實
一、事實概要：
    緣原告等之母朱美惠於90年1月21日在國外（美國）死亡，
    原告等係其繼承人，於90年10月22日辦理遺產稅申報，經被
    告機關依查得資料核定遺產總額為新台幣（以下同）26,8
    67,921元，課稅遺產淨額17,800,020元，應納遺產稅額3,56
    7,006元。原告等就遺產扣除額─喪葬費、直系血親卑親屬
    、母親等項不服，主張被繼承人於出境後，因病在美死亡，
    未能在規定期間返台，請准適用中華民國居住者，認列扣除
    額云云，申請復查，未獲變更，原告仍表不服，提起訴願，
    遭決定駁回，遂提起本件行政訴訟。
二、兩造聲明：
　　(一)原告聲明求為判決：1.訴願決定、原處分均撤銷。
                        2.訴訟費用由被告負擔。
　　(二)被告聲明求為判決：1.駁回原告之訴。
                        2.訴訟費用由原告負擔。
三、兩造之爭點：被告機關認原告之母即被繼承人朱美惠於87年
    4月1日出境至90年1月21日死亡時均未再入境，係經常居住
    中華民國境外之中華民國國民，否准適用遺產及贈與稅法第
    17條第1項第1款至第7款之扣除規定，依行為時遺產及贈與
    稅法第1條第2項、第4條第3項第4項及第17條第2項規定核定
    遺產稅，是否適法？
　　(一)原告主張之理由：
      原告之母朱美惠為中華民國國民，在國內有固定居所，並
      經常往來兩國，有護照紀錄為證，只是於87年4月1日出境
      赴美，不幸在88年10月14日經美國舊金山醫學分院檢查染
      患大腸癌，並囑咐不能長途飛行，而必須留院長期治療，
      有醫師證明，故不能在期限內返回國內，並非不想返台。
  　(二)被告主張之理由：
      1.按「…經常居住中華民國境外之中華民國國民，及非中
        華民國國民，死亡時在中華民國境內遺有財產者，應就
        其在中華民國境內之遺產，依本法規定，課徵遺產稅。
        」、「…本法稱經常居住中華民國境內，係指被繼承人
        或贈與人有左列情形之一：一、死亡事實或贈與行為發
        生前2年內，在中華民國境內有住所者。二、在中華民
        國境內無住所而有居所，且在死亡事實或贈與行為發生
        前2年內，在中華民國境內居留時間合計逾365天者。…
        本法稱經常居住中華民國境外，係指不合前項經常居住
        中華民國境內規定者而言。」、「左列各款，應自遺產
        總額中扣除，免徵遺產稅…九、被繼承人死亡前，未償
        之債務，具有確實之證明者。…被繼承人如為經常居住
        中華民國境外之中華民國國民，或非中華民國國民者，
        不適用前項第1款至第7款之規定；前項第8款至第11款
        規定之扣除，以在中華民國境內發生者為限。」為行為
        時遺產及贈與稅法第11條第2項、第4條第3項第4項及第
        17條第1項第9款、第2項所明定。
      2.本件被繼承人於87年4月1日出境至死亡時（90年1月21
        日）均未再入境，經被告依經常居住中華民國境外之中
        華民國國民，否准其適用遺產及贈與稅法第17條第1項
        第1款至第7款之扣除規定。原告不服，主張被繼承人於
        出境後，因病情需要繼續在美治療，嗣後因病情惡化而
        死亡，故未能在規定期間返台，仍應適用中華民國居住
        者准予認列扣除額云云。申經被告復查決定，以本件被
        繼承人自87年4月1日出境至90年1月21日死亡日止均居
        住國外，核與前揭規定「經常居住中華民國境內」之要
        件未合；又被繼承人之喪葬事宜未在國內，自不適用其
        扣除規定；是被告依前揭稅法規定，否准其適用第17條
        第1項第1款至第7款及第10款之扣除額，並無不合。至
        主張因病情需要在美國治療未能返台乙節，並不能改變
        其經常居住中華民國境外之事實，所訴尚難執為本案有
        利論據，乃駁回復查。經核並無不妥。原告除執前詞外
        復以被繼承人有生前未償債務應予扣除云云，訴經財政
        部訴願決定，亦持與被告相同論見駁回訴願。茲原告復
        執前詞爭執，仍難認為有理由。
    理  由
一、按「…經常居住中華民國境外之中華民國國民，及非中華民
    國國民，死亡時在中華民國境內遺有財產者，應就其在中華
    民國境內之遺產，依本法規定，課徵遺產稅。」、「…本法
    稱經常居住中華民國境內，係指被繼承人或贈與人有左列情
    形之一：一、死亡事實或贈與行為發生前2年內，在中華民
    國境內有住所者。二、在中華民國境內無住所而有居所，且
    在死亡事實或贈與行為發生前2年內，在中華民國境內居留
    時間合計逾365天者。…本法稱經常居住中華民國境外，係
    指不合前項經常居住中華民國境內規定者而言。」、「左列
    各款，應自遺產總額中扣除，免徵遺產稅︰…二、繼承人為
    直系血親卑親屬者，每人得自遺產總額中扣除40萬元。…三
    、被繼承人遺有父母者，每人得自遺產總額中扣除100萬元
    。……十、被繼承人之喪葬費用，以100萬元計算。…」「
    被繼承人如為經常居住中華民國境外之中華民國國民，或非
    中華民國國民者，不適用前項第1款至第7款之規定；前項第
    8款至第11款規定之扣除，以在中華民國境內發生者為限；
    繼承人中拋棄繼承權者，不適用前項第1款至第5款規定之扣
    除。」為行為時遺產及贈與稅法第11條第2項、第4條第3項
    第4項、第17條第1項第2、3、10款及第2項所明定。
二、本件原告等之母朱美惠於90年1月21日在國外（美國）死亡
    ，原告等係其繼承人，於90年10月22日辦理遺產稅申報，經
    被告機關依查得資料核定遺產總額為26,867,921元，課稅遺
    產淨額17,800,020元，應納遺產稅額3,56 7,006元。原告等
    就遺產扣除額─喪葬費、直系血親卑親屬、母親等項不服，
    申請復查，未獲變更，提起訴願，亦遭決定駁回，循序起訴
    意旨略以：原告之母朱美惠為中華民國國民，在國內有固定
    居所，並經常往來兩國，雖於87年4月1日出境赴美，不幸於
    88年10月14日經美國舊金山醫學分院檢查染患大腸癌，並囑
    咐不能長途飛行，而必須留院長期治療，致不能在期限內返
    回國內，並非不想返台云云。
三、卷查本件原告之母即被繼承人朱美惠於87年4月1日出境至90
    年1月21日在國外（美國）死亡時，其間均未再入境，為原
    告所不爭並有護照影本附卷可稽。是被告以本件被繼承人朱
    美惠自87年4月1日出境至90年1月21日死亡日止均居住國外
    ，其在死亡發生前2年內，均未在中華民國境內居留，係屬
    經常居住中華民國境外，核與前揭規定「經常居住中華民國
    境內」之要件未合；又被繼承人之喪葬事宜未在國內，自不
    適用其扣除規定；是被告依前揭規定，否准其適用第17條第
    1項第1款至第7款及第10款之扣除額，並無不合。原告雖主
    張被繼承人朱美惠因病情需要在美國治療，致未能返台，並
    非不想回台乙節，並不能改變其經常居住中華民國境外之事
    實，尚難執為有利論據。
四、綜上所述，原告起訴論旨，並非可採；被告認原告之母即被
    繼承人朱美惠於87年4月1日出境至90年1月21日死亡時均未
    再入境，係經常居住中華民國境外之中華民國國民，否准適
    用遺產及贈與稅法第17條第1項第1款至第7款及第10款之扣
    除規定，爰依行為時遺產及贈與稅法第1條第2項、第4條第3
    項第4項及第17條第2項規定核定其應納遺產稅額，並無違誤
    ，復查及訴願決定遞予維持，亦無不合，原告仍執前詞，訴
    請求撤銷訴願決定及原處分，為無理由，應予駁回。
據上論結，本件原告之訴為無理由，爰依行政訴訟法第98條第3項
前段，判決如主文。
中　　華　　民　　國　　94　　年　　10　　月　　11　　日
                  第六庭審判長法  官   林樹埔
                              法  官　 陳鴻斌
                              法  官　 許瑞助
上為正本係照原本作成。
如不服本判決，應於送達後20日內，向本院提出上訴狀並表明上
訴理由，如於本判決宣示後送達前提起上訴者，應於判決送達後
20日內補提上訴理由書（須按他造人數附繕本）。
中　　華　　民　　國　　94　　年　　10　　月　　11　　日
                              書記官   吳芳靜
